臺灣臺南地方法院交通事件裁定　　　　　　　　　　九十三年度交聲字第五四一號
　　移送機關　交通部公路總局嘉義區監理所臺南監理站
　　受處分人
　　即異議人　甲○○
右列受處分人因違反道路交通管理處罰條例案件，對於交通部公路總局嘉義區監理所
麻豆監理站九十三年十月十三日所為之裁決處分（處分案號：嘉監南字第裁七四—Ｍ
00000000號）聲明異議，本院裁定如左：
    主  文
原處分均撤銷。
甲○○均不罰。
    理  由
一、原處分意旨略以：受處分人即異議人甲○○所有之車牌號碼ＵＰＡ─九八五號輕
    型機車，於民國九十三年六月二十日上午八點二十二分左右，有經人駕駛並沿台
    南縣永康市○○路由南往北方向行駛，而於途經該路與大橋三街之交岔路口時，
    ，遭執勤之台南縣警察局永康分局警員發現該機車駕駛人未戴安全帽後，乃予以
    攔查，但該駕駛人竟不服執勤警員之稽查而逕行駕車逃逸，該執勤警員乃依規定
    予以開單逕行舉發。後來原處分機關即交通部公路總局嘉義區監理所臺南監理站
    經查證結果，亦以前述違規事實明確，而依道路交通管理處罰條例第三十一條第
    六項、第六十條第一項、第六十三條第一項第一款及第八十五條第三項等規定，
    裁處該機車所有人即異議人罰鍰共計新臺幣四千五百元，並記違規點數一點等語
    。
二、聲明異議意旨則略以：本件原裁決處分所指之違規時間係星期日早上，受處分人
    即異議人甲○○當時係在台南縣善化鎮，當時該機車也是停放在善化鎮，故其不
    僅未有駕駛機車而有原處分意旨所稱等違規行為，且當時異議人及異議人所有之
    機車亦均不可能出現在案載違規地點附近。又舉發單位並無其他證據資料足以證
    明異議人所有之機車，於上開時、地，確有經人駕駛並有騎機車未戴安全帽及不
    服稽查而逃逸等違規事實，故異議人不服原裁決，乃提起本件異議。
三、經查：
    （一）原處分意旨認為本件車牌號碼ＵＰＡ─九八五號輕型機車，於九十三年六
          月二十日上午八點二十二分左右，有經人駕駛並沿台南縣永康市○○路由
          南往北方向行駛，而於途經該路與大橋三街之交岔路口時，因該機車駕駛
          人未戴安全帽，且經執勤之台南縣警察局永康分局警員發現予以攔查後，
          該駕駛人竟不服執勤警員之稽查而逕行駕車逃逸等情事，雖有台南縣警察
          局南縣警交字第Ｍ00000000號舉發違反道路交通管理事件通知單
          及台南縣警察局永康分局九十三年十月二十九日南縣永警六字第０九三０
          ０二八七九八號書函所附之警員答辯報告書及工作紀錄簿影本各一份在卷
          足參。然而，證人即異議人甲○○之友人葉進明則於本院調查時，到庭具
          結證稱：「我與異議人是朋友，六月間我因為交通事故受傷，有向異議人
          請教一些相關的問題，所以那段期間均有與異議人聯絡，我知道異議人星
          期六、日都會回善化，至於何時回來我就不知道，我只知道異議人大約的
          作息。我當時因為會與異議人約時間見面討論保險事宜，所以知道異議人
          的作息，我也會盡量避免星期六、日與異議人約時間見面。九十三年六月
          間星期六、日，異議人確實都會回善化，善化是異議人的親戚家。六月間
          我們碰面二、三次，但都不會在星期六、日，因為這個時間異議人都會回
          善化，我們都是星期一至星期五才會聯絡。」等語（詳見本院九十四年二
          月二日訊問筆錄），據此並參酌證人葉進明到庭具結作證，係以刑事責任
          擔保其證言之真實性，另就其前述有關異議人於九十三年六月間星期六、
          日等日常生活作息之描述亦甚為清楚等情以觀，證人葉進明之上開證述內
          容，經核應無不可採信之處。
    （二）又本件案載違規時間九十三年六月二十日上午八點二十二分，經查確係九
          十三年六月間之星期日上午時段，參酌前述證人葉進明之上開證述內容，
          亦可推知受處分人即異議人甲○○於本件案載違規時間，駕駛前述機車出
          現在台南縣永康市境內之可能性不高。從而，異議人上開所辯：其不僅未
          有原處分意旨所稱等違規行為，且本件案載違規時間異議人及異議人所有
          之機車，亦均不可能出現在案載違規地點附近等語，經核應非無據，而尚
          可採信。
    （三）本件舉發警員即台南縣警察局永康分局警員鄭永智雖亦到庭證稱：「（法
          官問：本件是否你舉發的，情形如何？）是我舉發的，當時我是執行交通
          疏導勤務，看到本件違規車輛由南向北行駛，我站在大馬路口指揮交通，
          我發現本件違規車輛駕駛人未戴安全帽，我鳴笛指揮請他停車稽查，但他
          跑掉了。駕駛人的長相因為時間太久我不清楚，是男或女我也不清楚。」
          等語（參見本院九十三年十二月一日訊問筆錄），而可確知舉發警員鄭永
          智應無任意虛構違規事實以誣陷受處分人即異議人甲○○之可能，然證人
          鄭永智警員對於本交通違規事件之實際違規駕駛人之性別、外貌與特徵等
          ，則均已不復記憶，故其前述證詞經核並無從據以認定異議人本人確有駕
          駛前述機車行經案載違規地點，並有原處分意旨所稱等違規行為之情事。
          又如前述，於本件案載違規時間，異議人及異議人所有之上開機車均不可
          能出現在案載違規地點等情，經核亦非不可採信，故本件尚難僅據證人鄭
          永智之舉發內容，即貿然認定異議人所有之上開機車，於前述時、地，確
          有經人駕駛並有前述原處分意旨所指違規行為之情事。此外，另查亦無其
          他積極之相關事證，足以確認異議人所有之右開機車，於案載違規時間，
          有經人駕駛行經案載違規地點，且該機車駕駛人並有未戴安全帽及不服稽
          查而逃逸等違規行為，而前述證人葉進明之證述內容，亦可佐證異議人於
          本件案載違規時間，應未出現於案載違規地點等情事，顯見本件之相關事
          證尚不足以確認異議人有何原處分意旨所稱之違規行為。至於本件交通違
          規事件之舉發有誤，或係執勤警員匆忙之中誤看、誤記，或係該實際違規
          車輛駕駛人使用偽造、變造之車牌所致，本院尚難僅以舉發警員所目視後
          所記載之車牌號碼，即直接認定異議人確有前述違規情形。
四、綜上所述，受處分人即異議人甲○○所有之上開機車，於前述時、地，是否有經
    人駕駛並有駕駛人未戴安全帽及不服稽查而逃逸等違規行為，既然無從確認，則
    原處分機關即交通部公路總局嘉義區監理所臺南監理站僅據舉發警員片面之舉發
    內容，即貿然對於異議人加以裁罰，於法尚非適當。而本件異議人之異議內容，
    經核亦難認為無理，故應由本院裁定將原處分均予撤銷，並另為異議人均不罰之
    諭知，以資適法。
五、據上論斷，應依道路交通案件處理辦法第二十條前段，裁定如主文。
中      華      民      國      九十四      年    二    月    二十五    日
                              臺灣臺南地方法院交通法庭
                                  法  官    陳  志  成
右正本證明與原本無異。
如不服本裁定應於送達後五日內向本院提出抗告狀。
                                  書記官    黃  瓊  蘭
中      華      民      國      九十四      年    二    月    二十五    日
